臺灣高等法院花蓮分院刑事判決　　　　　　　　　　九十一年度上訴字第一四一號
　　上　訴　人
　　即　被　告　丙○○
右上訴人即被告因違反槍砲彈藥刀械管制條例案件，不服臺灣臺東地方法院中華民國
九十一年五月二十二日九十年度訴字第二七三號判決（起訴案號：臺灣臺東地方法院
檢察署九十年度偵字第一四七五號）提起上訴，本院判決如左：
    主  文
原判決撤銷。
丙○○無罪。
    理  由
一、公訴意旨略以：丙○○於民國（下同）九十年六月初某日，在臺東縣長濱鄉樟原
    村十鄰大峰峰一號內，未經許可，持有具有殺傷力制式之中國製造折疊式壓縮空
    氣槍乙把（槍枝管制編號：0000000000）乙把。嗣於九十年八月十八
    日晚上八時三十分許，經警在上址當場查獲；因認被告涉有槍砲彈藥刀械管制條
    例第八條第四項未經許可非法持有空氣槍罪嫌。
二、公訴人認上訴人即被告（以下簡稱被告）丙○○涉有上開罪嫌，無非以證人丁○
    ○之證詞，及被告丙○○所供：警方查獲槍彈之倉庫僅供伊及其子潘麗茹、潘賢
    偉、潘賢銘進出等語；與扣案之槍枝業據內政部警政署刑事警察局鑑定係中共製
    制式空氣槍等情，為其論據。惟訊之被告丙○○堅決否認有何未經許可非法持有
    空氣槍之犯行，辯稱：倉庫原來是其老家，所有兄弟姊妹都有可能使用，證人丁
    ○○也有在其內放置工具；被查獲的槍枝並非其所有，其從未見過該槍，不知為
    何為出現在倉庫屋簷下等語。
三、按犯罪事實應依證據認定之，無證據不得推定其犯罪事實；又不能證明被告犯罪
    者，應諭知無罪之判決，刑事訴訟法第一百五十四條、第三百零一條第一項分別
    定有明文。次按事實之認定，應憑證據，如未能發現相當證據，或證據不足以證
    明，自不能以推測或擬制之方法，為裁判基礎，最高法院著有四十年台上字第八
    十六號判例可資遵循。經查：
（一）證人即被告之弟丁○○固迭於偵審中稱本件扣案槍枝係被告所持有，惟其從未
      看過被告使用該槍枝一節，業經其於原審訊問時證述明確（詳原審卷第三十七
      頁）。而證人就如何認定該槍枝係被告所持有一節，雖於警訊中證稱：「九十
      年六月初我整理倉庫後，我哥哥（被告）就問我「那個東西」放在哪裡，我說
      放在原位，第二天再去看時，東西就不見了，且查獲當晚我煮東西吃時，吵到
      我哥哥，我哥哥就罵我，並說如果我不聽話，就要拿那支槍修理我」等語（詳
      警訊筆錄第六頁背面）；然經本院詳加訊問該證人，被告當時之用語時，其卻
      稱：「（你哥哥是否有說要拿槍打你？）有，他說要拿『那支』來修理我，他
      並沒有明講是槍」等語（詳本院九十一年七月十日訊問筆錄）；此與其於原審
      訊問時證稱：「（你八月八日那天又是怎麼發現的？）那天我跟我哥吵架，他
      說他要用『那支』修理我，我才報警的」等語，亦相符合（詳原審卷第五十八
      頁）。足認證人丁○○並未親自見聞被告持有本件扣案槍枝之行為，其證述本
      件扣案槍枝係被告所持有一節，應僅係其片面推論，所為猜測之詞。況經本院
      囑託法務部調查局對證人丁○○進行測謊，其就「系案之空氣槍彈係其兄放置
      於倉庫」、「系案之空氣槍彈非其所有」等問題，經測試亦呈情緒波動之說謊
      反應，有該局測謊報告書在卷可稽。益見證人丁○○上開不利被告之證詞，顯
      有瑕疵，非可全然採信。
（二）又警方查獲本件扣案槍枝之臺東縣長濱鄉樟原村十鄰大峰峰一號建物，過去為
      被告、證人丁○○及其等兄弟之老家，目前作倉庫使用，用以放置農具及雜物
      ，平日為其等兄弟大家在進出，證人丁○○於打掃該倉庫時曾發現該槍枝等情
      ，此據證人丁○○於警訊中證述綦詳（詳警訊筆錄第四頁背面）；與被告前開
      所辯倉庫之使用情形相符。被告固於偵查中曾稱：「（大峰峰一號是什麼地方
      ，何人可以進出？）放農具的倉庫，我和我的孩子潘麗茹、潘賢瑋、潘賢銘都
      會進去」等語；然究其用語，並非如公訴人所稱「僅供伊及其子潘麗茹、潘賢
      偉、潘賢銘進出」云云。自不得僅因被告該次訊問並未提及其他兄弟亦會進出
      ，即摒棄證人丁○○前開證詞所述內容，遽為被告不利之認定。故公訴人以被
      告上開偵查中不完整之陳述，作為認事之基礎，實有未恰。本件查獲槍枝之倉
      庫並非僅被告一人可進出使用，堪可認定。
（三）況被告住家（門牌號碼：臺東縣長濱鄉樟原村十鄰大峰峰二號）面臨台十一線
      馬路，至屋後倉庫（即本件查獲槍枝處所，門牌號碼：臺東縣長濱鄉樟原村十
      鄰大峰峰一號）除住家後門外，可由被告與鄰居家間的通道進入，倉庫兩側及
      後方皆是旱田，種有檳榔、椰子、蓮霧等作物，四周並無圍籬，出入甚為方便
      等情，業經本院會同查獲員警乙○○前往現場勘驗屬實，並製有勘驗筆錄、現
      場略圖及現場照片十一幀在卷可稽。再參以本件扣案槍枝並非於倉庫內查獲，
      而係於倉庫後方屋簷與水管之夾層內查獲等情，亦據證人即查獲之員警甲○○
      於原審訊問時證述甚詳。另經原審囑託內政部警政署刑事警察局鑑定指紋結果
      ：本件扣案槍枝及其包裝袋上並未發現可資比對之指紋，復有該局鑑驗書一紙
      附卷可參。本件查獲槍枝之倉庫既非僅供被告一人所使用，復極易為外人所接
      近；且本件扣案槍枝係在屋外之屋簷與水管夾層內所查獲，藏放之人則不必然
      為該倉庫之使用人。是不得僅因被告與該倉庫有較強之地緣關係，即率加認定
      被告係持有扣案槍枝之人。
（四）綜上所述，本件並無切確證據足資證明被告與扣案槍枝有何關連。本院復查無
      其他積極證據，可資證明被告確有公訴人所指非法持有槍枝之犯行，自不能證
      明被告犯罪。原審未察，採信證人丁○○臆測之證詞，並誤認本件藏放槍枝之
      倉庫外人無法任意進出，而為被告有罪之判決，自有未當。被告上訴否認犯罪
      ，指摘原判決不當，為有理由；應由本院將原判決撤銷，並為被告無罪之諭知
      。
據上論斷，應依刑事訴訟法第三百六十九條第一項前段、第三百六十四條、第三百零
一條第一項前段，判決如主文。
本案經檢察官李土城到庭執行職務。
中　　　華　　　民　　　國　　九十一　　年　　 十一 　　月　　　六　　　日
                                    審判長法官  吳鴻章
                                          法官　黃永祥
                                          法官  林德盛
右正本證明與原本無異。
如不服本判決，應於送達後十日內，向本院提出上訴狀。其未敘述理由者，並應於提
出上訴狀後十日內向本院補提理由狀(須附繕本)。
                                        書記官　劉夢蕾
中　　　華　　　民　　　國　　九十一　　年　　 十一 　　月　　　六　　　日
